臺灣臺南地方法院民事裁定
110年度司繼字第2094號
聲  請  人  財政部國有財產署南區分署

法定代理人  黃莉莉  
代  理  人  黃耀光  


上列聲請人聲請選任遺產管理人事件，本院裁定如下：
    主  文
選任財政部國有財產署南區分署為被繼承人黃登賀（男，日據時
期大正13年即民國00年00月00日生，民國44年10月25日死亡，最
後住所：臺南州新營郡塩水街岸內八十五番地）之遺產管理人。
聲請程序費用由被繼承人黃登賀之遺產負擔。
    理  由
一、按先順序繼承人均拋棄其繼承權時，由次順序之繼承人繼承
    。其次順序繼承人有無不明或第四順序之繼承人均拋棄其繼
    承權者，準用關於無人承認繼承之規定；繼承開始時，繼承
    人之有無不明者，由親屬會議於一個月內選定遺產管理人，
    並將繼承開始及選定遺產管理人之事由，向法院報明；無親
    屬會議或親屬會議未於繼承開始時起一個月內選定遺產管理
    人者，利害關係人或檢察官，得聲請法院選任遺產管理人。
    民法第1176條第6項、第1177條、第1178條第2項定有明文。
    又公示催告期限屆滿，無繼承人承認繼承時，其遺產於清償
    債權，並交付遺贈物後，如有賸餘，歸屬國庫，民法第1185
    條規定甚明。
二、聲請意旨略以：被繼承人黃登賀生前因失蹤，經本院以101
    年度司財管字第48號民事裁定選任聲請人為其財產管理人。
    嗣經本院以 102年度亡字第60號民事裁定宣告其於民國44年
    10月25日下午12時死亡，被繼承人遺留有坐落臺南市○○區○○
    ○段000地號、538之2地號之土地，查無民法第1138條所定繼
    承人行使權利，亦無第1131條所定親屬足資召開親屬會議選
    定遺產管理人，致遺產迄仍閒置，並有失權之虞，且民法第
    1185條明定無人繼承之遺產，於清償債權並交付遺贈物後如
    有賸餘，應歸屬國庫，聲請人本於國有財產管理職務，有利
    害關係，爰依法聲請選任其為遺產管理人等語。
三、經查，聲請人主張之事實，業據其提出本院 101年度司財管
    字第48號民事裁定、確定證明書、土地建物查詢資料、本院
    102年度亡字第60號民事裁定及確定證明書等為證。並經本
    院依職權調閱前揭案號卷宗核閱無誤。被繼承人經本院為死
    亡宣告確定後，因其繼承人有無不明，復無其他親屬可召開
    親屬會議以選定遺產管理人，而聲請人既經選任為被繼承人
    之財產管理人，核屬利害關係人無訛，是聲請人聲請選任被
    繼承人之遺產管理人，於法核無不合，應予准許。又聲請人
    聲請指定財政部國有財產署南區分署為遺產管理人一節，因
    遺產管理人職務專業繁複，攸關債權人、受遺贈人權益，其
    選任旨在維護公益，此觀民法第1177條立法理由即明，自應
    選定熟習相關程序之人為宜。而國有財產署南區分署為國家
    財產管理機關，具備管理財產專才及公信力，且國有財產署
    南區分署前經本院選任為被繼承人之財產管理人，其對於被
    繼承人之財產狀況應知之甚詳，是本院認由國有財產署南區
    分署擔任遺產管理人乙職為適當，爰依首揭規定裁定如主文
    所示。
四、依家事事件法第181條第11項，裁定如主文。
中　　華　　民　　國　　110 　年　　7 　　月　　13　　日
                  家事法庭    司法事務官　吳玲媛
以上正本係照原本作成。
如對本裁定抗告，須於裁定送達後10日內向本院提出抗告狀，並
應繳納抗告費新台幣1000元整。 
中　　華　　民　　國　　110 　年　　7 　　月　　14　　日
                                  書記官　林木村